【裁判字號】    97,訴,830
【裁判日期】    981014
【裁判案由】    損害賠償
【裁判全文】
臺灣新竹地方法院民事判決               97年度訴字第830號
原      告  甲○○
訴訟代理人  盛枝芬律師
被      告  乙○○
被      告  丙○○
                        5樓之.
訴訟代理人  羅秉成律師
訴訟代理人  曾能煜律師
複代理人    戴愛芬律師
上列當事人間損害賠償事件，本院於民國98年9月16日辯論終結
，判決如下：
    主  文
原告之訴及假執行之聲請均駁回。
訴訟費用由原告負擔。
    事實及理由
一、原告之聲明及陳述：
(一)、聲明：
  1.被告應連帶給付原告新台幣 (下同)2,196,057 元 整及自起
    訴狀本送達之起至清償日止按年息百分之5計算之利息。
  2.原供擔保請准宣告假執行。
  3.訴訟費用由被告負擔。
(二)、陳述：
  1.原告於20多年前向第三人購置未辦保存登記之新竹縣竹北市
    ○○街64號房屋居住，並於多年前增建二樓鐵皮屋，並向房
    屋坐落土地之國有財產局承租竹北站前段521 、522 地號土
    地多年，為全家含母親、配偶及子女居住之住所，原告及配
    偶俱為喑啞人士，以經營打果汁飲料為生，並以一樓前面為
    營業所，被告乙○○則向國有財產局承租隔鄰522-1 地號土
    地，亦搭建地上鐵皮屋 (門牌號碼：新竹縣竹北市○○街
    57-1號)， 並將之租給被告丙○○經營神壇使用。
  2.被告丙○○所經營之神壇平日焚香燃燒燭火、紙錢等煙火四
    處飛散，整間房間充滿黑煙及灰塵，危險異常，鄰居常加以
    制止要求被告注意煙火燃燒，然被告乙○○明知被告丙○○
    平日於神壇內焚燒祭拜十分危險，竟疏於注意平日房屋消防
    之維護，另被告丙○○開設神擅，更需時時謹慎小心，避免
    釀成火災，然渠等二人皆無視於該屋作為神壇之用對鄰里所
    潛藏之公共危險，竟疏於注意，未加以防範，以致該屋於民
    國 (下同)95 年10月9 日凌晨發生火災，經原告之子報警後
    ，消防車趕來救火，仍未能完全滅火，致火勢延燒原告住家
    ，家中財物幾乎全部為焦炭。
  3.原告住宅為二層房，一樓為水泥磚造及後增建鐵皮，前方騎
    樓及大廳供作營業場所，其後為客廳、原告夫妻房間、廚房
    ，二樓則為鐵皮搭建之屋舍，供作客廳、原告母親及二名子
    女房間，計原告因本次火災共損失2,196,057 元，受損物品
    及價值詳如原起訴狀附表所載。
  4.按「因故意或過失，不法侵害他人之權利者，負損害賠償責
    任。」民法第184 條第1 項前段定有明文，查原告因被告丙
    ○○所經營神壇遺留火種，致半夜失火延燒原告住家，燒燬
    原告所有全部家當對此應對原告負損害賠償之責。又土地上
    建築物或其他工作物所致他人權利之損害，由工作物之所有
    人負賠償責任，民法第191 條第1 項前段亦定有明文，被告
    乙○○疏於消防安全之檢查維護，又因其將鐵皮屋架設於原
    告房屋外牆，致火勢依勢延燒釀成災害，被告二人就損害之
    發生及擴大具有行為關聯共同，應對原告共負連帶賠償之責
    。
  5.對兩造爭執事項之說明：
  (1)爭點一：被告丙○○對於本件火災發生是否有故意或過失，
    負民法第184條第1項前段、第191條之3損害賠償責任：
  被告丙○○向被告乙○○承租竹北市○○街57-1號鐵皮屋使
    用，對該屋為直接占有人，並有事實上管領力，其未盡善良
    管理人之注意義務為管理使用，致鐵皮屋內遺留火種造成火
    災延燒燒燬原告所有之物，依民法第184 條第1 項前段，應
    對原原告負損害賠償之責：
  (甲)依新竹縣消防局火災原因調查報告書摘要第2 、3 頁第五-(
    一)起 火研判記載：「竹北市○○街64號.... (7) 據燃燒狀
    況(一)之7 可知一樓北側廚房天花板及牆面東側受燒較西側嚴
    重，南側較北側嚴重；廚房東側南北二窗戶均是上方受燒比
    下方嚴重，東 (外)側 碳化比西 (內)側 嚴重，廚房南側及
    西側均上方燻黑，下方擺設之器具均未受燒及煙燻。據上述
    (7)研判火流是由竹北市○○街57-1號第三攤位經由窗戶延燒
    到竹北市○○街64號一樓北側廚房。」也就是竹北市○○街
    57-1號鐵皮屋起火後，經由第三攤位窗戶，亦即原告房屋外
    牆之窗戶延燒到原告仁和街64號廚房 (參見原告證17、照片
    11、12、17、18，即原證2 照片68之窗戶)。
  (乙)「竹北市○○街57-1號：.... (2) 據燃燒後狀況(二)之3 之(4)
    可知竹北市○○街64號木造隔間牆面愛燒後僅剩骨架，經使
    用碳化針測量竹北市○○街64號與竹北市○○街57-1號木材
    受燒碳化深度結果，竹北市○○街64號化深度為0.5 公分，
    竹北市○○街67-1號木材碳化程度是0.8 公分，因此，木材
    受燒後碳化程度東側竹北市○○街57-1號較嚴重。」「綜合
    上述(1)(2)研判火流是由新竹縣竹北市○○街57-1號第二攤位
    西側延燒到新竹縣竹北新仁和街64號一樓販賣場所東側。」
    「綜合以上火流延燒方向研判新竹縣竹北市○○街57-1號為
    起火戶。」也就是火流從神壇 (仁愛街57-1號)第 二攤位處
     (參 見原證17照片9 、10之窗戶)延 燒到原告屋內，因而
    原告之木製神像碳化程度較原告屋內隔間木材碳化程度為深
    。
  (丙)據新竹縣消防訪談筆錄所載，證人張知本、余建明、徐煥坤
    等人皆陳述，到達現場時，消防車還沒有到，「看到竹北市
    ○○街57-1號之鐵皮屋內有火勢在燃燒」，而「仁和街64
    號只看到有冒煙，未見有火光」等語，也證明火災係由仁愛
    街57-1號所燒起，最後才延燒到隔壁原告房屋內。
  (丁)據新竹縣消防局火災原因調查報告書第18頁則記載：(四)起火
    原因研判：1 、..... 可排除縱火及使用電氣不慎引起火災
    之可能性。2 、..... 故排除電線走火之可能。3 、據...
    金標先生表示，火災前一日 (8 日)中 午12點多收攤，收攤
    前習慣將攤內及攤外之垃圾、煙蒂打掃乾淨，常有抽煙習慣
    。故綜合上述狀況分析，研判起火原因為遺留火種，導致本
    起火警案可能性最大。(五)結論..... 可知本案新竹縣竹北市
    ○○○街57-1號為起火戶，據燃燒狀況可知起火戶第三個攤
    位彌勒佛下方櫃子與其旁矮櫃間前方地面為起火處。依據上
    述起火原因研判本案起火原因為遺留火種可能性最大。」等
    語 (參見原證十四)， 也就是確認起火處為神壇第三攤位前
    之地面上，並且排除人為縱火以及電疑使用不當所致，顯被
    告丙○○就其屋內之管理使用有重大疏失致殘留火種引起火
    災，應依民法第184 條第1 項前段規定，對原告應負損害賠
    責任。
  (2)被告丙○○應依民法第191 條之3 本文規定，對原告負損害
    賠責任：
  民法第191 條之3 規定：「經營一切事業或從事其他工作或
    活動之人，其工作或活動之性質或其使用之工具或方法有生
    損害於他人之危險者，對之損害應負賠償責任。
  參酌民法第191 條之3 立理由之說明「近代企業發達，科技
    進步，人類工作或活之方法及其使用之工具與方法日新月異
    ，伴隨繁榮而產生危險性之機會大增，而制訂本法條。」，
    民法第191 條之3 條文內容僅係就危險活動及工作為概括之
    規定，並未為限定於立法說明所舉之危險活動或工作，且民
    法第191 條之3 立法說明中與工廠排放廢水或廢氣、筒裝瓦
    斯廠裝填筒裝瓦斯、爆竹廠製造爆竹、舉行賽車活動、使用
    炸藥開礦、開石或燃放焰火等危險活動或工作，僅係例示，
    非僅謂限於該等巷活動或工作始有上述法條之適用，被告丙
    ○○經營神壇，置放大量木製神像及紙類等易燃物，又每日
    焚香燃燭，燃燒金紙，使用香爐等活動及工作內容，顯即屬
    民法第191條之3之危險工作及活動。
  被告丙○○承租系爭起火之鐵皮屋開設神壇，房內因而設置
    大量木製神像、木框、蠟燭及金紙等易燃物，並堆置於原告
    房屋之外牆上，對於神壇之活動及使用，自應盡相當之注意
    於屋內不得殘留火災，或設置防止火災發生之必要設施等，
    惟均付之闕如，以致被告丙○○屋內不但留有火種，起火發
    生火災後立即延燒至原告屋內造成嚴重損害，原告屋內物品
    燒燬殘盡，就原告因此所生之損害，自應負賠責任。
  (2)爭點二：被告乙○○應依民法第184 條第1 項前段、第191
            條規定對原告負損害賠償責任：
  「新竹縣消防局火災原因調查報告書」之調查結果第三大項
    所示，火災原因研判第(三)項起火處「(6)、在彌勒佛下方櫃子
    與矮櫃間前方地面上留有一不規則燒痕為然燃燒最低點。綜
    合上述燃燒後狀況～研判第三個攤位彌勒佛下方櫃丑與
    其旁矮櫃間前方地面為起火處。」已確火災原因為被告之屋
    內起火。
  又依據前第三大項所述，火災是由被告乙○○之仁愛街65-1
    號第三攤位窗戶延燒至原告房，以及自第二攤位上窗戶延燒
    至原告屋內。
  證人張振昌97年5月16日於本院證稱：
  (甲)「聲請人代理人：磚造牆面在一般情形是否可以阻絕火勢？
      證人：可以，沒有開口或縫隙就可以。
  (乙)「聲請人代理人：根據鑑識報告起火點延燒到延燒戶，是否
      照片六十二至六十四所示顯示窗戶？
      證人：這部分延燒出去比較少，主要是從第二攤位後面照
      片六十二左上方窗戶延燒及上方鐵皮受燒變形後延燒到二
      樓。」
    因此如有適當之防間隔，是可以阻絕或延緩延燒原告屋內的
    。
  自照片63、64顯示，起火處之矮櫃上尚有未燃燒之大量金紙
    置於矮櫃上，消防車到達時仁愛街57-1號已起明火，但仁和
    街64號只有濃煙，表示仁愛街57-1號火災一燒起，消防車即
    到達現場撲滅火勢，然原告住所之仁和街64號損害如此嚴重
    ，係因被告乙○○直接將鐵皮屋搭建、架設於原告所有之房
    屋外牆上，被告乙○○侵權搭建鐵皮，應對原告負民法第
    184 條第1 項前段之損害賠償責任；且未留設任何防火間隔
    ，才會使鐵皮屋內之火勢迅由外牆窗戶竄入原告屋內，迅速
    延燒原告屋內燒燬所有物品而受損害，依民法第191 條規定
    也應對原告負損害賠償責任。
  (3)爭點三：被告二人是否應負連帶賠償責任：
  民事上共同侵權行為 (狹義的共同侵權行為，即加害行為)
    與刑事上之共同正犯，其構成要件並不完全相同，共同侵權
    行為人間不以有意思聯絡為必要，數人間因過失不法侵害他
    人之權利，苟各行為人之過失行為，均為其所生損害之共同
    原因，即所謂行為關廷共同，亦足成立共同侵權行為，依民
    法第185 條第1 項前段之規定，各過失行為人對於被害人應
    負全部損害之連帶賠償責任 (最高法院67年友台上第1737號
    判例意旨參照)。
  本件火災係因被告丙○○未盡善良管理人注意義務，其租用
    之竹北市○○街57-1號屋內遺留火種引起火災，而被告乙○
    ○之地上物竊占教育部學產地，及其占用原告房屋外牆搭建
    地上物使用之侵權行為，且設乙○○之地上物未占有原告房
    屋外牆，並自為獨立之樑柱及牆面，則其屋內火災發生時，
    並不一定會延燒原告房屋，或最少可延緩延燒至原告房屋之
    時間，但因其地上物將原告外牆當其內牆使用，致火災發生
    時，被告所有之大量木製物品迅速燃燒，更沿牆面及窗戶延
    燒至原告屋內，故被告二人之過失行為均為原告受有損害之
    共同原因。
  被告乙○○侵奪原告之房屋外牆搭建鐵皮屋使用，疏未留設
    防火間隔，且承租人被告丙○○未盡善良管理人注意管理使
    用房屋，於屋內遺留火種，致引起火災，故被告等之行為均
    為火災發生及延燒原告屋內造成損害之共同原因，應依民法
    第185 條第1 項對原告共負連帶賠償責任。
  (4)爭點四：被告二人應依民法第184 條第2 項侵權行為請求，
            共負連帶賠償責任：
  民法第184 條第2 項前之規定，違反保護他人之法律，致生
    危害於他人者，負賠償責任。所謂違反保護他人之法律者，
    係指以保護他人為目的之法律，亦即一般防止妨害他人權益
    或禁止侵害他人權益之法律而言。
  建築改良物為土地改良物之一，為具高價值之不動產，其興
    建、使用應依法申請建築許可及管理，倘於興建時未依法申
    請建築許可、有設計缺失、未按規定施工，或偷工減料情事
    ，即足以影響建築改良物本身使用及其價值。關於建築改良
    物之興建，應留設防火間隔，準此，建築法就消防設置之規
    範，自為保護他人為目的之法律。
  被告乙○○竊佔公有土地搭建鐵皮屋，並違反建築法規規定
    擅自搭建違章鐵皮，自屬違反保護他人之法律。
  民法第432 條第1 項規定，被告丙○○承租房屋即應以善良
    管理人之注意保管租賃物，其對於租賃房屋內遺留火種，發
    生火災而延燒鄰屋致生損害，縱非故意，亦有疏於保管維護
    之責。被告丙○○違反上開規定，亦屬違反保護他人之法律
    。
  被告二人之加害行為俱為原告發生損害之共同原因，即應對
    於原告負全部損害之連帶賠償責任。
  (5)爭點五：二造關於損害賠償項目及數額之爭執：
  按「當事人已證明受有損害而不能證明損害之數額時，法院
    應斟酌損害之原因及其他一切情事，依自由心證定其數額，
    不得其數額不能證明，即駁回其請求」，有最高法院21年度
    上字第972 號判例著有明文，嗣89年2 月修正之民事訴訟法
    第222 條第2 項規定：「當事人已證明受有損害而不能證明
    其數額或證明顯有重大困難者，法院應審酌一切情況，依所
    得心證定其數額。」復為相同意旨之增訂規定，是「該增訂
    含有證明責任規範存在價值，損害額證明度極為困難時，法
    院基於全辯論意旨及調查證據結果，仍不能獲得損害賠償額
    度確信時，俾使權利容易實現，減輕損害額證明之舉證責任
    。」 (參照最高法院93年度台上字第2213號判決意旨)， 詳
    言之，在實體法規範意義下，不能明損害額時即無損害之裁
    判，但在證明責任規範意義下，本條項將擴大實體法規範適
    用之可能性，凡符合本條項適用之前提下，立法者已將損害
    算定，賦與法官裁量權，損害之真正數額，已非屬客觀事實
    存否問題，而是損害額評價問題。因此本條項並非客觀事實
    認定證明度之減輕，但因將損害額決定委諸於法院裁量結果
    ，產生舉證責任減輕效果。在此前提下，法院就損害額認定
    即被賦予裁量權，此與應負舉證責任一方未盡舉證責任時之
    行為責任無關，亦與法院辯論終結時，就客觀事實存否，仍
    處於真偽不明時之不利益分配之客觀證明責任涉。
  「不法毀損他人之物者，被害人得請求賠償因毀損所減少之
    價額」、「負損害賠責任者，除法律另有規定或契約另有訂
    定外，應回復他人損害發生前之原狀」、「不能回復原狀或
    回復原狀顯有重大困難者，應以金錢賠償其損害」，民法第
    196 條、第213 條、第215 條分別定有明文，是「物被毀損
    時，被害人除得依民法第196 條請求賠償外，並不排除民法
    第213 條至第215 條之適用，二造房屋及室內價值物品毀損
    之程度如原證二之照片所示 (參見不爭執事項第5 項)， 且
    上開物品均因燃燒毀損而不堪使用，無法回復原狀，原告自
    得請求被告以金錢賠償。
  起訴狀附表所示之內容具依原證二照片依序所列，設被告對
    項目不爭執，對金額有爭執，則原告已提出所受損害之金額
    ，可請告提出其認為之金額，二造可對金額部分表示意贍，
    就無異議部分雙方不須再爭執，有異議部分，原告同意可參
    酌行政院公平之固定資產耐用年限表及固定資產折舊率表算
    及其定數額。
二、被告乙○○聲明及陳述：
(一)、聲明：
  1.原告之訴駁回。
  2.訴訟費用由原告負擔。
  3.如為被告不利益之判決時，願供擔保免為假執行。
(二)、陳述：
  1.被告乙○○之母楊緞妹所有坐落於新竹縣竹北市○○街62號
    房屋 (楊緞妹往生後由被告松光繼承)之 門牌號碼係由仁和
    街20號所改編，且現編為竹北市○○里○○鄰○○街57-1號房
    ，即為原徵收清冊之仁和街62號房屋之事實，有新竹縣竹上
    市公所89年4 月10日竹市工字第6930號函足憑。又竹北市公
    所上開函係屬公文書，依民事訴訟法第355 條第1 項之規定
    ，推定為真正。原告無法提出反證，空言否認上開函文之內
    容，應不足採信。
  2.按承租人應以善良管理人之注意，保持租賃物，租賃物有生
    產力者，並保持其生產力；承租人違反前項義務，致租賃物
    毀損、滅失者，負損害賠償責任，民法第432 條定有明文。
    又民法第434 條規定：租賃物因承租人之重大過失致失火而
    毀損、滅失者，承租人對於出租人負損害賠責任。然坐落竹
    北市○○街57-1號房屋，被告乙○○已出租予被告丙○○，
    故被告丙○○應善良管理人之注意，保管該房屋，倘因其重
    大過失致失火毀損承租房屋或燒毀原告之房屋，自應由被告
    丙○○負損害賠責任，原告不得請求被告乙○○負連帶責任
    ，蓋事實上，被告乙○○亦係被害人。
  3.次查消防維護及鋼製橫樑架設原告一樓外牆上，並非此次火
    災起火原因，此有新竹縣消防局火災原因調查報告書在卷可
    稽。故原告以被告楊松未注意系爭房屋消防之維護 (事實上
    有設置消防設備及維護)及 擅自將鐵皮屋頂鋼制橫樑架設固
    定於原告一樓外牆上，致火災發生時，火勢迅速自神壇延燒
    擴及原告房舍，而主張被告乙○○其地上建物失火延燒對告
    所造成之損害亦應負責賠償云云，顯無理由。
  4.被告丙○○涉嫌公共危險罪，經臺灣新竹地方法察95年度偵
    字第36913 號處分不起訴後，原告不服提起再議，亦經臺灣
    高等法院檢察署檢察96年8 月24日96年度上聲議字第4310號
    駁回再議之處分，原告仍不服聲請交付審判，業經本院96年
    度聲判字第23號裁定駁回在案，有該裁定在卷可憑。所以被
    告丙○○否認此次火災係其所引起而不負損害賠償責任。果
    如是，對系爭房屋應善良管理人注意之承租人即被告丙○○
    不負損害賠償責任，則出租人乙○○更不必負損害賠償責任
    。
三、被告丙○○之聲明及陳述：
(一)、聲明：
  1.原告之訴駁回。
  2.訴訟費用由原告負擔。
  3.如受不利判決，請准供擔保免為假執行。
(二)、陳述：
  1.原告起訴主張之侵權行為事實為：
  (1)被告丙○○於所承租之新竹縣竹北市○○街57-1號神壇內第
    三格攤位（下稱系爭神壇或第三格攤位）遺留煙頭火種，復
    於第三格攤位內堆放雜物，導致悶燒，火勢因而延燒至渠所
    有之仁和街64號房屋；
  (2)本件火災縱未能證明被告丙○○有遺留火種之事實，惟被告
    丙○○對系爭神壇依法有負起消防管制之義務，卻任由房屋
    內堆放雜物，致起火延燒；
  (3)被告丙○○經營神壇，其工作或活動之性質或使用之工具有
    損害他人之危險，基上事實，原告得依民法第184 條第1 、
    2 項、第191-3 條規定向被告請求損害賠償…等語。
  2.最高法院54年台上字第1523號判例要旨有謂：「侵權行為所
    發生之損害賠償請求權，以有故意或過失不法侵害他人權利
    為其成立要件，若其行為並無故意或過失，即無賠償之可言
    …。」；同院44年度台上字第108號判決要旨另謂：「侵權
    行為賠償損害之請求權，除須有損害之發生，及有責任原因
    之事實外，並以二者之間有相當因果關係為其成立要件，故
    侵權行為賠償損害之訴訟，原告須先就上述成立要件為相當
    之證明，始能謂其請求權存在。」民法第191-3 條規定：「
    經營一定事業或從事其他工作或活動之人，其工作或活動之
    性質，或其使用之工作或活動之方法有生損害他人之危險者
    ，對他人應負損害賠償之責…」。
  3.本件事實概略：
  (1)緣被告丙○○於87、88年間向同案被告乙○○承租系爭房屋
    做為神壇之用，由被告丙○○為民眾收驚、解惑，兼寄賣藝
    術佛像、水晶、天珠、玉器等物品，按被告丙○○將系爭神
    壇分成三個格位使用，第一格係供奉神佛及擺放桌椅供收驚
    、解惑之用，第二格係擺放木櫃，木櫃內放置水晶、天珠、
    玉石、藝術木彫，第三格則放置一個木櫃架放置香符，及放
    置1 台冰箱，另有2 只桶裝瓦斯（其中一桶為空桶），做為
    煮水泡茶之用。
  (2)被告丙○○開放系爭神壇之時間為每日08時許至13時許，偶
    遇信徒人數眾多時，則延長開放時間至下午15時許。平日，
    信徒在被告丙○○為其解惑完畢後，大部分會在拈香拜佛後
    ，將金香插放於香爐上，偶有部分信眾會持其等到別處求得
    之香符至神壇門口焚燒（置於金筒內焚燒），查系爭神壇於
    火災發生前最後一次焚燒金紙係於案發前數日之上午8 、9
    時許，惟該日焚燒之金紙數量極少，且被告丙○○於信徒焚
    燒完畢後，確認金紙均已燒完而無火星後，方將金筒收回系
    爭神壇第一格位置擺放。
  (3)95年10月8 日被告丙○○因有要事而於12時許關閉系爭神壇
    ，在其胞弟蘇金標倒完圾垃，信徒志工吳敏慈打掃神壇、抽
    香腳、檢查金爐、關閉電燈完成後，由蘇金標拉下鐵捲門共
    同離開，被告丙○○並偕同蘇金標前往其姐姐家中聚會烤肉
    ，直至次日（即95年10月9日）凌晨01時許方離開其胞姐家
    ，被告嗣經警方通知後方知系爭神壇已發生火災。
  4.本件火災發生後，已由新竹縣警察局消防隊鑑識小組進行火
    場調查，並製作鑑定報告，原告亦具狀申告被告涉犯公共危
    險罪嫌，該案經檢察官以不起訴處分確定（案號：95年度偵
    字第6913號、力股承辦），原告向本院刑事庭提起交付審判
    ，亦經裁定駁回在案，故以目前顯示之證據，可認被告丙○
    ○對本件火災並無侵權行為之故意或過失可言：
  (1)本件經鑑識小組調查後，認定本件火災非屬人為縱火，亦非
    電線走火，火災發生原因不明，起火點則位於系爭神壇第三
    格位置…等事實：
  被告丙○○並無故意放火之罪行：被告丙○○於95年10月8
    日中午12時許即離開系爭神壇，並與蘇金標共同前往其胞姐
    家中烤肉聚會直至95年10月9 日凌晨1 時許方離開，前開事
    實已經蘇金標、吳敏慈於偵查中證述屬實。按被告丙○○離
    開其胞姐家時，系爭神壇已經發生火災，則被告丙○○自無
    可能於離開系爭神壇後再返回系爭神壇縱火之可能。況查，
    被告丙○○未就系爭神壇投保任何火災意外險，按理亦無自
    行縱火燒燬所有物品之可能，復按鑑定報告所載本件火災非
    出於人為縱火，再再得徵被告並無縱火故意。
  被告丙○○對本件火災之發生亦無任何過失可言：
  (甲)首以，被告丙○○於95年10月8日神壇開放之時間內（上午
    08時許至中午12時許），並未焚燒金紙，信徒所燒香膜拜之
    香腳亦經吳敏慈確認熄火後丟棄，況且，本件火災發生時間
    為95年10月9日凌晨01時許，距離系爭神壇焚香膜拜之時間
    已逾12小時，則系爭神壇縱於95年10月8日上午所焚燒之金
    香、金紙，亦與本件火災無涉。
  (乙)被告丙○○於95年10月8 日中午12時許離開系爭神壇後，即
    於其胞姐家中烤肉聊天直至火災發生時離開，則被告丙○○
    自無可能再次返回系爭神壇焚燒金香、金紙，因過失導致本
    件火災。
  (丙)按本件火災之起火點位於系爭神壇第三格位置，按該處僅放
    置一個木櫃架、冰箱及2 只桶裝瓦斯（其中1 桶為空桶），
    被告焚燒金香、金紙所用之香爐、金筒則放置於第一格位置
    ，則本件火災顯非因焚燒金香、金紙所致。
  (丁)復以，系爭神壇第三格位置雖擺放金香、金紙等物品，惟前
    開物品之燃點高，倘無火星引燃，該等金香、金紙並無自行
    燃燒之可能，故原告指訴「被告隨意堆放金香、金紙，並為
    焚燒而遺留火種，因而造成本件火災」等語，亦無可採。
  (戊)另依鑑定報告所載，本件火災發生原因非屬電線走火，則本
    件火災顯非因系爭神壇第三格位置所擺設之冰箱引起，就此
    ，被告丙○○亦無任何過失可言。
  (2)臺灣新竹地方法院檢察署95年度偵字第6913號不起訴處分書
    並指出：
  本件起火原因經鑑定後，研判第三攤位彌勒佛下方櫃子與其
    旁矮櫃間前方地面為起火處，按該處係放置掃把、畚斗及未
    使用之保溫筒，而矮櫃桌上之熱水瓶則未插電使用，另第三
    攤位雖置放之電冰箱、繼電器，惟經鑑識小組採證檢查後，
    未發現有短路痕，且該起火處無電線配線經過，因此排除電
    線走火之可能。
  證人蘇金標、吳敏慈於偵查中具結證稱：「案發前一日，其
    等於中午12時30分許即離開攤位，離去前均將香爐內之香清
    除，瓦斯亦確實關閉，待環境清理乾淨後，始將攤位之鐵捲
    門拉下離去，嗣後未再返回攤位…」等語，核與被告所辯相
    符，應可採信。
  新竹縣消防局火災調查課隊員張振昌於偵訊時亦證稱：「…
    因起火戶門窗緊閉，故排除人為侵入破壞縱火，而現場採集
    之電線亦無短路痕跡，亦排除電線走火之可能，該處又無放
    置化學物品，亦無可能有『自燃』之情形產生，故研判係煙
    蒂所導致，因被告等人於火災前一日之中午12時即離去，距
    火災發生之翌日凌晨0時51分，已相隔約12小時，相較於一
    般煙蒂悶燒之時間約4 ～6 小時，似嫌過久，從而煙蒂係何
    人遺留無法判斷…」等語，而證人蘇金標復稱：「上開攤位
    位於市場內，有遊民及外勞會在附近徘徊，且時常會在攤位
    外之地面上發現酒瓶、煙蒂、煙盒等物。」參與上開攤位之
    鐵捲門上有小孔，而起火處距離鐵捲門僅有80公分，故本件
    不排除係遊民或外勞於案發前4 ～6 小時間，將煙蒂投入上
    開攤位致引起本件火災，按此情實難為被告所得預料或管控
    ，自難認被告丙○○有任何過失可言。
  5.被告丙○○先位抗辯為本件火災之起火點非系爭神壇第三
    格攤位，卷附之火災鑑識報告及張振昌所指起火點在仁愛街
    57-1號第三格攤位，再延燒至仁和街64號…之判斷，與事實
    有間，茲詳述理由如下：
  (1)系爭神壇第三格攤位之金紙、金香完好如初，並未被燒燬，
    且該處擺放有瓦斯筒，倘該處為起火點，瓦斯筒必然被燒燬
    ，且會發生爆炸，惟並未發生，可見第三格攤位應非起火點
    。
  (2)系爭神壇第三格攤位之隔牆即為仁和街64號1樓之廚房，是
    倘系爭神壇第三格攤位為起火點，火勢理當立即延燒至仁和
    街64號1樓房屋之廚房，然觀仁和街64號房屋之廚房僅被薰
    黑，未被燒燬等情可知，本件火災之起火點非為系爭神壇第
    三格攤位。
  (3)本件火災之報案人為仁和街62-1號之鄰居張知本，原告卻指
    稱其自己為報案人，與事實不符。
  6.退一步言，設若火災起火點係在系爭神壇第三格攤位內，惟
    引起本件火災之火種為何？至今尚未明確，且原告至今亦未
    證明火種係被告或其同居人、受僱人所留遺，則原告所主張
    之侵權行為要件，尚未完足，茲詳述理由如下：
  (1)原告對引發本件火災之「火種」是否為煙蒂？及該煙蒂是否
    為被告或其同居人、受僱人所遺留？至今未舉證證明之。且
    縱觀火災鑑識報告及張振昌證詞，亦無從確認引發本件火災
    之火種究否為煙頭，以及該煙頭是否為被告或其同居人、受
    僱人所遺留。基此，本件在原告舉證不足之情形下，理應駁
    回其訴訟。
  (2)設若引發本件火災之火種為煙蒂，惟該煙蒂亦非被告或其同
    居人、受僱人所遺留：
  被告丙○○於95年10月08日中午12時許因有要事關閉系爭神
    壇，在蘇金標倒完圾垃，吳敏慈打掃神壇、抽香腳、檢查金
    爐、關閉電燈完成後，由蘇金標拉下鐵捲門後共同離開，故
    被告丙○○在離開系爭神壇時並未遺留任何形式之火種。
  就原告指述系爭神壇在95年10月08上午有焚燒金香、金紙之
    事實，被告否認之，且縱認原告上開指述為真（此為假設語
    氣！），該焚燒金香、金紙之行為亦與本件火災發生原因無
    涉，此由鑑識報告所認起火點不在鐵製爐筒而係在地上，以
    及火災發生時間為95年10月09日凌晨1 時許，距離系爭神壇
    焚香膜拜之時間已逾12小時，以及金香、金紙等型式之火種
    其殘留時間不可能高達12小時…等情，得證原告指述並非事
    實。
  另依證人張振昌所證，煙蒂本身之悶燒時間約僅3 ～4 分鐘
    ，故縱認蘇金標於離開系爭神壇時，曾經遺留未熄滅之煙蒂
    ，該煙蒂亦早於蘇金標離開後5 分鐘內熄滅，絕無可能悶燒
    長達12個小時，致引發本件火災。
  復查，煙蒂悶燒之時間約僅3 ～4 分鐘，且殘留之煙蒂火勢
    極小，絕無可能直接點燃木質堅硬之八角櫃或矮櫃，再因本
    件火災之起火點附近未放置大量堆疊紙類，是煙蒂所點燃之
    紙類亦不可能悶燒長達12小時，且張振昌於現場鑑識後已經
    排除係煙蒂點燃堆疊金紙後悶燒之可能（參本院97年05月16
    日筆錄第8 頁倒數第02～04行），上情足徵，本件火災並非
    煙蒂點燃堆疊金紙後悶燒之事實。
  再退步言，縱認起火點附近有大量紙類堆疊，而由煙蒂點燃
    悶燒（此為假設語氣！），惟堆疊紙類悶燒時間倘長達12小
    時，所產生之煙霧量極鉅，原告及附近鄰居絕不可能遲未發
    現，由此即知，本件火災應可排除「蘇金標遺留煙蒂後，由
    該煙蒂點燃堆疊金紙，經金紙悶燒達12小時後，再引燃八角
    櫃或矮櫃，導致本件火災」之可能。
  (3)末按，本件火災發生地點係在市場內，該處平常聚集遊民與
    外勞，極有可能係附近遊民或外勞將未熄滅之煙蒂自第三格
    攤位之鐵捲門透氣孔丟入攤位地上，此觀本院於98年02月18
    日前往系爭房屋勘驗發現：第三格攤位之鐵捲門有三十餘
    個，長12.5公分、寬2.5 公分之透氣孔（參原告所提原證17
    第19、20幀照片）；第二、三格攤位之鐵捲門間存有寬約
    2 ～3 公分之縫隙，（參原證17第21、22、23、24幀照片）
    ；按神壇第三格攤位鐵捲門上之透氣孔與空隙距離起火點
    僅數十公分，故本件起火原因極有可能係因市場內之遊民或
    外勞於抽煙後，故意將煙蒂自鐵捲門小孔內投入第三攤位內
    （即火災鑑識報告所指之起火點，距離鐵捲門約60公分），
    而該起火點附近可能恰有較易被點燃之少量紙類，由未熄滅
    之煙蒂先點燃少量紙類，該等紙類進而引發火勢後延燒八角
    櫃、矮櫃，而迅速引發本件火災，因此，被告丙○○就本件
    火災亦屬被害人之一，且無任何侵權行為之故意或過失可言
    ，自毋需負起賠償責任。
  7.原告另主張被告丙○○對於仁愛街57-1號攤位依法有負起消
    防管制之義務，但未具體說明被告丙○○所負之消防管制義
    務為何？以及被告丙○○係如何違反消防管制義務？原告就
    此部分應予敘明及舉證。至原告所指「被告卻任由房屋內堆
    放雜物」之事實，被告否認之，且縱認原告前開主張屬實，
    惟一般人在房屋堆放雜物亦未違背任何消防法令，併此敘明
    。
  8.就被告丙○○是否違背民法第191-3 條規定之部分：被告丙
    ○○雖在系爭鐵皮屋開設神壇，惟工作之性質及方法係為民
    眾收驚、解惑，兼寄賣藝術佛像、水晶、天珠、玉器等物品
    ，並無致生損害於他人之危險，原告請求顯無理由。
  9.損害數額部分：設若被告對本件火災存有過失，須負侵權行
    為責任時，則原告主張之損害賠償額亦不合理：
  (1)原告起訴狀附表所示174 項物品損害雖以原證二照片為佐，
    惟自照片內容尚無法確切得知是否確有該等物品受損？
  (2)縱認原告可證明其確受有附表所示176項之損害，惟前開損
    害之數額顯無法由原證二照片證明，而原告於附表中僅為數
    額之主張及提出原證四估價單，未見其提出相關證據證明其
    損害之確切數額，此部分證據應由原告補正，俾利被告答辯
    。
  (3)另查，原證四估價單亦無法證明原告於修繕房屋時，確已支
    出該等金額，及該等修繕項目是否為填補損害之必要費用？
    而附表第175 項停業損失100,000 元、第176 項房屋租賃
    40,000元損害，亦未見原告提出證據以實其說。
  (4)再縱令附表主張損害項目之數額為可採，惟該等受損財產並
    非新品，則原告應先證明受損財產之使用期間，再依行政院
    所頒佈固定資產耐用年數表為折舊。
四、兩造不爭執與爭執事項：
(一)、兩造不爭執事項：
 1、原告所有坐落新竹縣竹北市○○街64號房屋 (系爭房屋)，
    及被告乙○○將所有之新竹縣竹北市○○街57-1號鐵皮屋(
    系爭鐵皮屋)出 租予被告丙○○使用，系爭鐵皮屋於民國95
    年10月9 日凌晨0 時51分發生火災 (系爭火災)， 並延燒至
    系爭房屋。
 2、被告丙○○於系爭鐵皮屋內開設神壇，被告於火災發生前一
    日，即95年10月8 日下午12時許關閉並離開神壇。
 3、對新竹縣消防局96年3 月9 日竹縣消調字第0963000 號函之
    照片為新竹縣竹北市○○街64號房屋之火災照片不爭執。
 4、對新竹縣消防局95年10月25日火災原因調查報告書內容不爭
    執。
 5、兩造房屋及室內價值物品燒毀之程度如原證二之照片所示。
 6、兩造對於新竹地方法院檢察署95年度偵字第6913號不起訴處
    分書、臺灣高等法院檢察署96年度上聲議字第4310號處份書
    、新竹地方法院96年度聲判字第23號裁定之內容不爭執。
 7、原告所有新竹縣竹北市○○街64號房屋坐落於新竹縣竹北市
    ○○段第522 地號土地上 (原新竹縣豆子埔段第214-38 號)
    ，該地為原告向教育部承租。
 8、被告乙○○所有之新竹縣竹北仁愛街57-1號鐵皮屋係坐落新
    竹縣竹北市○○段第522-1 地號土地上。
(二)、兩造爭點如下：
 1、被告丙○○對於本件火災發生是否有故意過失，應負民法第
    184 條第1 項前段、第191 條-3之損害賠償責任?
 2、原告主張依民法第184 條第1 項前段、第191 條規定請求被
    告乙○○負賠償責任，有無理由？
 3、原告主張依民法第184 條第2 項之侵權行為請求被告二人連
    帶負賠償責任，有無理由?
 4、兩造關於損害賠償項目及數額之爭執?
五、就兩造前揭爭點，本院判斷如下：
(一)、就被告丙○○對於本件火災發生是否有故意過失，應負民法
    第184 條第1 項前段、第191 條-3之損害賠償責任爭點部分
    ，本院認基於下列理由，依原告所提出證據尚難認被告丙○
    ○就本件火災有故意或過失，原告依民法第184 條第1 項前
    段、第191 條之3 之規定請求被告丙○○負損害賠償責任並
    無理由：
  1.原告主張其所居住之住宅確曾於前開時間發生火災而燒燬之
    事實，為兩造所不爭執，並有火災後之照片在卷可稽，自為
    事實。
  2.原告主張依新竹縣消防局就前開火災後所製作之調查報告之
    意見，可確認火災起火處為神壇第三攤位前之地面上，並且
    排除人為縱火以及電疑使用不當所致，顯見被告丙○○就其
    屋內之管理使用有重大疏失致殘留火種引起火災，應依民法
    第184 條第1 項前段規定，對原告應負損害賠責任，且被告
    丙○○承租系爭起火之鐵皮屋開設神壇，房內因而設置大量
    木製神像、木框、蠟燭及金紙等易燃物，並堆置於原告房屋
    之外牆上，對於神壇之活動及使用，自應盡相當之注意於屋
    內不得殘留火災，或設置防止火災發生之必要設施等，惟均
    付之闕如，以致被告丙○○屋內不但留有火種，起火發生火
    災後立即延燒至原告屋內造成嚴重損害，原告屋內物品燒燬
    殘盡，就原告因此所生之損害，自應負賠責任，依民法第
    191 條之3 之規定請求被告丙○○負損害賠償責任。
  3.惟就本件火災之發生原因，依原告所提出之新竹縣消防局就
    本件火災所為之「火災原因調查報告書」所載起火原因之研
    判為「1 、起火處放置打掃完後之掃把及畚斗及一個未使用
    之保溫筒，短櫃桌上之熱水瓶也未插電且無使用任何煮食器
    具，另起火處距離深鎖鐵捲門尚有80公分。加上無保火險，
    故可排除縱火及使用火氣不慎引起火災之可能性。2 、將第
    三攤位置放冰箱之電線、繼電線及在起火處發現有截受燒後
    殘存之電線採證帶回檢查，並未發現有短路痕，且該起火處
    無電線配線經過，故排除起火之可能。3 、據新竹縣竹北市
    ○○街57-1號負責人蘇金標先生表示火災發生前一天 (8 日
    )中 午12點多收攤，收攤前習慣將攤內及攤外之垃圾、煙蒂
    打掃乾淨，平常有抽煙習慣。故綜合上述狀況分析，研判起
    火原因為遺留火種，導致本起火警案可能性最大。七、結論
    ：從建築物燃燒狀況及相關人員談話筆錄、現場訪談人員供
    述分析研判可知本案新竹縣竹北市○○街57-1號為起火戶，
    據燃燒狀況可知起火戶第三個攤位彌勒佛下方櫃子與其旁矮
    櫃間前方地面為起火處。依據上述起火原因研判本案起火原
    因為遺留火種可能性最大。」有該報告書附卷可參 (本院卷
    一第40、41頁)； 證人即到場負責調查之新竹消防局人員張
    振昌在臺灣新竹地方法院檢察署95年度偵字第6913號被告丙
    ○○公共危險案件中新證稱：「因起火戶門窗緊閉，故排除
    人為侵入破壞縱火，而現場採集之電線亦無短路痕跡，亦排
    除電線走火之可能，該處又無放置化學物品，亦無可能有『
    自燃』之情形產生，故研判係煙蒂所導致，因被告等人於火
    災前一日之中午12時即離去，距火災發生之翌日凌晨0 時51
    分，已相隔約12小時，相較於一般煙蒂悶燒之時間約4 ～6
    小時，似嫌過久，從而煙蒂係何人遺留無法判斷…」有該案
    件不起訴處分書在卷可稽。
  4.然前開報告認本件火災之發生係遺留火種在被告丙○○所使
    用之攤位，然被告丙○○該攤位之起火處，距距離深鎖鐵捲
    門尚有80公分之距離，顯係他人亦得留下火種之空間，是以
    該火災可能是被告丙○○或其應負責之人以外之人所遺留，
    是依前揭報告及證人張振昌證述內容等原告所提出之證據並
    不足以證據該火災被告丙○○或其應負責任之人所遺留，自
    難認被告丙○○就該火種引之火災有故意或過失。
  5.原告另主張被告丙○○對該租賃物應負善良管理人責任，是
    以就該屋既因遺留火種，致引發火災，被告丙○○就其屋內
    之管理使用顯有重大疏失致殘留火種引起火災，惟承租人對
    租賃物應負善良管理人之注意義務係在租賃關係承租人對出
    租人所應負責之注意義務標準，原告並非被告丙○○之出租
    人，其得否主張被告丙○○未盡善良管理人之注意義務，請
    求被告丙○○賠償已有疑義，況就前開引起火災之火種是否
    處於被告丙○○盡善良管理人之注意義務時，得以防止之狀
    況，亦不明確，即原告並未舉證證明係因被告丙○○未盡善
    管理人之注意義務，致發生本件火災，是以原告主張被告丙
    ○○就其屋內之管理使用有重大疏失致殘留火種引起火災，
    亦無可採。
  6.另原告主張依被告丙○○經營之事業所生之危害，應依民法
    第191 條之3 之規定，負損害賠責任，惟如原告所提出民
    法第191 條之3 立法理由係「近代企業發達，科技進步，人
    類工作或活之方法及其使用之工具與方法日新月異，伴隨繁
    榮而產生危險性之機會大增，而制訂本法條。」，故民法第
    191 條之3 條文內容僅係就危險活動及工作所生損害賠償之
    概括規定，原告主張被告丙○○經營神壇，置放大量木製神
    像及紙類等易燃物，又每日焚香燃燭，燃燒金紙，使用香爐
    等活動及工作內容，顯屬民法第191 條之3 之危險工作及活
    動，惟就此被告丙○○否認，其主張其所經營者係神壇，工
    作之性質及方法係為民眾收驚、解惑，兼寄賣藝術佛像、水
    晶、天珠、玉器等物品，並無致生損害於他人之危險，就此
    原告復未再舉證明被告丙○○所經營之神壇係符合民法第
    191條之3危險事業之要件，自認原告此部分之主張可採。
(二)、本院基於下列說明認原告主張依民法第184 條第1 項前段、
    第191 條規定請求被告乙○○負賠償責任，並無理由：
  1.原告主張因被告乙○○侵權搭建鐵皮，且未留設任何防火間
    隔，才會使鐵皮屋內之火勢迅由外牆窗戶竄入原告屋內，迅
    速延燒原告屋內燒燬所有物品而受損害，依第184 條第1 項
    前段、民法第191 條規定也應對原告負損害賠償責任。
  2.本件火災之發生如前揭說明，原告所提出之證據均無法證據
    前引起前揭火災火種係由何人所遺留，原告主張被告乙○○
    應依民法第184 條第1 項前段、第191 條之規定，負損害賠
    償之責，惟查：
  (1)原告以證人張振昌在本院證述之內容作為被告乙○○興建前
    揭鐵皮屋時，應設有適當之防隔間，而未設適當之防隔間，
    致無法阻絕或延緩延燒原告房屋，而認被告乙○○應依民法
    第184 條第1 項前段之規定，負損害賠償之責任，然依證人
    張振昌前開說明內容，係證稱「沒有開口或縫隙」之磚造牆
    面在一般情形可以阻絕火勢。並不是證述本件被告乙○○所
    有前述鐵皮建物不能阻絕火勢，合先敘明。其次，惟本件前
    揭火災事故之發生，並不是因為被告乙○○之故意或過失之
    行為致引發火災，而被告乙○○前開建物之材質原即係鐵皮
    構造，而非磚造牆面，原告所居住之房屋與被告乙○○所有
    之建物係相鄰，自無可能要求被告乙○○興建鐵皮屋時，再
    設置磚造牆面，以避免爾後因屋內發生火災時，可阻絕或延
    緩延燒鄰房，是以原告主張被告乙○○之鐵皮建物無設適當
    阻隔，致前開火災發生後，未能阻絕或延緩延燒原告之住處
    ，是以應依民法第184 條第1 項前段，負損害賠償責任，自
    難採信。
  (2)民法第191 條規定「土地上之建築物或其他工作物所致他人
    權利之損害，由工作物之所有人負賠償責任。」「前項損害
    之發生，如別有應負責任之人時，賠償損害之所有人，對於
    該應負責者，有求償權。」該規定所稱之因土地上之建築物
    或其他工作物造成之損害，係因建築物或其他工作所直接造
    成之損害而言，本件原告前開所有物遭燒燬，係因前揭遺留
    火種所引發火災造成，是被告乙○○搭建鐵皮屋，架設前述
    鋼樑，並不是引起火災之原因，是就原告此部分被告乙○○
    依民法第191 條之規定負損害賠償責任之主張，被告乙○○
    抗辯稱消防維護及鋼製樑架設原告一樓外牆上，並非此次火
    災起火原因，自無應依民法第191 條之規定負責乙節，應可
    採信。
(三)、就原告主張依民法第184 條第2 項之侵權行為請求被告二人
    連帶負賠償責任之爭點上，本院基於下列說明，認無理由：
  1.原告主張被告乙○○竊佔公有土地搭建鐵皮屋，並違反建築
    法規規定擅自搭建違章鐵皮，自屬違反保護他人之法律；而
    被告丙○○承租房屋即應以善良管理人之注意保管租賃物，
    其對於租賃房屋內遺留火種，發生火災而延燒鄰屋致生損害
    ，縱非故意，亦有疏於保管維護之責。被告丙○○違反上開
    民法432 條第1 項規定，亦屬違反保護他人之法律，是以被
    告二人應依民法第184條2項之規定，負連帶損害賠償責任。
  2.民法第184 條第2 項規定，違反保護他人之法律，致生損害
    於他人者，負損害賠償之責任。就而該規定所稱「違反保護
    他人之法律者」，係指以保護他人為目的之法律，亦即一般
    防止妨害他人權益或禁止侵害他人權益之法律而言。原告主
    張被告乙○○違反建築法規，興建鐵皮屋，惟原告至本件言
    詞辯論終結時止，並未敘明被告乙○○係違反何法規？自無
    判斷其所主張之被告乙○○所違反法律是否為保護他人之法
    律，另原告主張被告丙○○違反民法第432 條第1 項之規定
    ，未盡善良管理人之注意義務，致其受有損害，惟民法第
    432 條第1 項係承租人對租賃物之保管義務，租賃關係外之
    第三人自不得援引作為保護之依據，自認該規定係保護他人
    之法律。
  3.是以原告主張被告二人應依民法第184 條第2 項，對其所生
    之損害負連帶賠責任，顯與該規定內容有違，自難准許。
(四)、被告乙○○、丙○○既不應侵權行為責任，如兩造關於損害
    數之爭點，本院即不再為判斷，附此敘明。
六、綜合前揭說明，原告雖依民法第184 條第1 項前段、第184
    條第2 項、第191 條之3 對被告丙○○請求損害賠償；依民
    法第184 條第1 項前段、第184 條第2 項、第191 條對被告
    乙○○請求損害賠償，惟依原告所提出之證據，尚難認被告
    丙○○、乙○○就造成原告損害之本件前開火災有故意或過
    失，且被告丙○○前開行為不符民法第184 條第1 項前段、
    第184 條第2 項、第191 條之3 之要件，被告乙○○之行為
    亦與民法第184 條第1 項前段、第184 條第2 項、第191 條
    所定要件相違，是以原告請求該二被告應連帶給付原告
    2,196,057 元整及自起訴狀本送達之起至清償日止按年息百
    分之5 計算之利息，於法自屬無據，應予駁回。原告本訴之
    請求既遭駁回，其假執行之聲請亦失附麗，應併予駁回。
七、結論：原告之訴為無理由，依民事訴訟法第78條判決如主文
    。
中    華    民    國    98    年    10    月    14    日
                  民事第一庭    法  官  王銘勇
以上正本係照原本作成。
如對本判決上訴，須於判決送達後20日內向本院提出上訴狀。
中    華    民    國    98    年    10    月    14    日
                                書記官   呂聖儀


司法院資訊處製作；財團法人民間司法改革基金會備份。
